臺灣屏東地方法院刑事判決
111年度訴字第199號
公  訴  人  臺灣屏東地方檢察署檢察官
被      告  李鈞維



指定辯護人  本院公設辯護人張宏惠  
上列被告因違反毒品危害防制條例案件，經檢察官提起公訴（11
1年度偵字第2445號），本院判決如下：
    主  文
李鈞維持有第三級毒品純質淨重五公克以上，處有期徒刑陸月，
如易科罰金，以新臺幣壹仟元折算壹日；扣案如附表編號2、4所
示之物均沒收。又意圖販賣而持有第三級毒品，處有期徒刑貳年
貳月；扣案如附表編號1、7所示之物均沒收。
    事  實
一、李鈞維明知愷他命(Ketamine)、4-甲基甲基卡西酮（4-meth
    ylmethcathinone、Mephedrone、4-MMC）均係毒品危害防制
    條例第2條第2項第3款所列管之第三級毒品，未經許可，依
    法不得持有純質淨重5公克以上、意圖販賣而持有，竟仍分
    別為下列行為：
㈠、李鈞維基於持有第三級毒品純質淨重5公克以上之犯意，於民
    國111年2月16日下午3至4時許，在位於高雄市○○區○○○路000
    號「太子酒店」附近路口，向真實姓名、年籍不詳之成年男
    子，以新臺幣(下同)6萬元之價格，購買第三級毒品愷他命2
    包(含袋毛重共29.1公克，驗前淨重各為26.9592、0.5261公
    克；其中1包純質淨重為20.8772公克，另1包則因微量而未
    鑑驗純質淨重)後，自斯時起不法持有之。
㈡、李鈞維於上開時間、地點，以每包200元之價格，共計10萬元
    ，向上開不詳成年男子購得內含第三級毒品4-甲基甲基卡西
    酮成分、外觀包裝為韓劇「魷魚遊戲」圖案之毒品咖啡包50
    0包（下稱魷魚遊戲咖啡包；驗前總淨重約1069.75公克）後
    ，基於意圖販賣而持有第三級毒品之犯意，於同日下午5時
    至6時間某時許，透過通訊軟體Facetime與真實姓名、年籍
    不詳之暱稱「浦」之成年男子聯繫，欲販賣上開魷魚遊戲咖
    啡包予「浦」以營利，然其僅與「浦」先約定於屏東縣○○鄉
    ○○村○○路0○00號之統一超商壽元門市碰面，具體購買金額、
    數量則當面詳談。嗣李鈞維於同日晚間6時15分許，駕駛車
    牌號碼000-0000號BMW白色租賃小客車，搭載不知情之友人
    林育丞至上開統一超商赴約，適警方因另案埋伏於該處拘提
    林育丞，並搜索林育丞搭乘之上開汽車，於該車內扣得如附
    表編號1、2、4、7所示之物，始查悉上情。
二、案經屏東縣政府警察局屏東分局報告臺灣屏東地方檢察署檢
    察官偵查後起訴。
    理  由
一、按被告以外之人於審判外之陳述，雖不符刑事訴訟法第159
    條之1至之4等4條規定，而經當事人於審判程序同意作為證
    據，法院審酌該言詞陳述或書面陳述作成時之情況，認為適
    當者，亦得為證據；當事人、代理人或辯護人於法院調查證
    據時，知有刑事訴訟法第159條第1項不得為證據之情形，而
    未於言詞辯論終結前聲明異議者，視為有前項之同意，同法
    第159條之5定有明文。本判決所引下列供述證據，檢察官、
    被告李鈞維及其辯護人於本院準備程序及審理中，均同意作
    為證據（見本院卷第97至98、221頁），且檢察官、被告及
    辯護人於言詞辯論終結前，均未聲明異議，本院審酌相關言
    詞陳述或書面陳述作成時之情況，並無違法不當之情形或證
    明力明顯過低之瑕疵，依刑事訴訟法第159條之5規定，認均
    有證據能力。至其餘資以認定本案犯罪事實之非供述證據，
    經查無違反法定程序取得之情形，依刑事訴訟法第158條之4
    反面解釋，應具有證據能力。
二、認定事實所憑之證據及理由
㈠、上揭犯罪事實，業據被告於警詢、偵查、本院訊問、準備程
    序及審理程序中均坦承不諱（見警卷第3至11頁；偵卷第61
    至69、91至94、105至109、137至139、153至156、165至168
    、179至184頁；本院卷第29至36、95至100、179至181、219
    至233頁），核與證人林育丞於偵查中之證述互有相符（見
    偵卷第71至76頁），復有屏東縣政府警察局屏東分局111年2
    月18日員警偵查報告、本院111年聲搜字第133號搜索票、屏
    東縣政府警察局屏東分局扣押筆錄暨扣押物品目錄表、收據
    、毒品咖啡包重量紀錄表各1份、現場蒐證暨檢驗照片7張、
    被告持有之手機內容翻拍照片10張、扣案物照片10張等件在
    卷可稽（見警卷第14至19、43至46頁；偵卷第21至39、111
    、147至149頁；本院卷第131至149頁），並有如附表編號1
    、2、4、7所示之物扣案可佐。另扣案如附表編號1、2所示
    之物，經送内政部警政署刑事警察局、欣生生物科技股份有
    限公司鑑定結果，分別檢出如附表編號1、2「備註」欄所示
    之毒品成分，有內政部警政署111年6月8日刑鑑字第1110019
    160號刑事警察鑑定書1份、欣生生物科技股份有限公司藥物
    成分鑑定報告3份在卷可查（見本院卷第151、153、157、20
    5頁），是如附表編號1、2所示之物含毒品危害防制條例第2
    條第2項第3款所定之第三級毒品成分。準此，足認被告之任
    意性自白與事實相符，堪為論罪科刑之依據。
㈡、又依被告於本院審理時供稱：預計每包毒品咖啡包賣220元，
    1包賺20元之價差等語(見本院卷第230頁)，足見被告主觀上
    確有藉出售扣案之魷魚遊戲咖啡包500包以從中牟利之意圖
    甚明。
㈢、綜上所述，本案事證明確，被告上開持有第三級毒品純質淨
    重5公克以上、意圖販賣而持有第三級毒品之犯行洵堪認定
    ，均應予依法論科。
三、論罪科刑
㈠、按愷他命、4-甲基甲基卡西酮為毒品危害防制條例第2條第2
    項第3款所列之第三級毒品，依法不得持有純質淨重5公克以
    上、意圖販賣而持有。是核被告如事實欄一、㈠所為，係犯
    毒品危害防制條例第11條第5項之持有第三級毒品純質淨重5
    公克以上罪；如事實欄一、㈡所為，係犯毒品危害防制條例
    第5條第3項之意圖販賣而持有第三級毒品罪。
㈡、按毒品危害防制條例第5條規定之意圖販賣而持有毒品罪，與
    同條例第11條規定之持有毒品罪，雖均以行為人持有（或一
    定數量以上）毒品為其犯罪構成要件，但前者係後者之特別
    規定，並以行為人持有毒品之目的，主觀上在販賣營利之意
    圖為其加重處罰之條件。行為人持有（或一定數量以上）毒
    品，究竟應成立同條例第5條之意圖販賣而持有毒品或同條
    例第11條之持有毒品罪，依其主觀上是否具有販賣營利之意
    圖而有不同，其間並無法條（規）競合關係(最高法院111年
    度台上字第816號刑事判決意旨參照)。本案被告意圖販賣而
    持有如附表編號1所示毒品，與持有如附表編號2所示毒品，
    顯係基於不同原因而持有，應各自獨立，併此指明。
㈢、又被告所犯前開2罪，犯意各別，行為互殊，自應予分論併罰
    。
㈣、按犯第4條至第8條之罪於偵查及歷次審判中均自白者，減輕
    其刑，毒品危害防制條例第17條第2項定有明文。查被告偵
    審中對於事實欄一、㈡所犯部分均坦承不諱，業如前述，爰
    就被告該部分犯行，依前開規定，予以減輕其刑。
㈤、按犯第4條至第8條、第10條或第11條之罪，供出毒品來源，
    因而查獲其他正犯或共犯者，減輕或免除其刑，毒品危害防
    制條例第17條第1項固定有明文。惟所稱「供出毒品來源，
    因而查獲其他正犯或共犯者」，係指被告供出毒品來源之對
    向性正犯，或與其具有共同正犯、共犯（教唆犯、幫助犯關
    係）之毒品由來之人的相關資料，使調查或偵查犯罪之公務
    員據以對之發動調查或偵查程序，並因此而確實查獲其人、
    其犯行而言（最高法院106年度台上字第2960號刑事判決意
    旨參照）。查被告雖有於偵查中供稱其毒品來源為綽號「○
    哥」之人(此處不予詳載其之綽號及真實姓名)，惟檢警並未
    因被告之供述查獲其毒品來源等情，有臺灣屏東地方檢察署
    111年5月6日屏檢介麗111偵2445字第1119017500號函、屏東
    縣政府警察局屏東分局111年5月26日屏警分偵字第11131873
    500號函各1份在卷可稽（見本院卷第159、163頁），被告自
    無從據本條就其本案犯行減輕其刑，附此敘明。
㈥、爰以行為人之責任為基礎，審酌被告應明知國家對於毒品之
    禁令，猶購入純質淨重達20.8772公克之第三級毒品愷他命
    而非法持有之；復明知毒品戕害國民身心健康及社會秩序甚
    鉅，仍意圖販賣內含第三級毒品成分之魷魚遊戲咖啡包500
    包而持有之，所為均屬不該；惟念其犯後坦承本案全部犯行
    ，態度尚稱良好，復兼衡其前科紀錄之素行，有臺灣高等法
    院被告前案紀錄表1份在卷可佐（見本院卷第15至22頁），
    及其犯罪之動機、目的、手段、犯罪所生之危害、持有毒品
    之數量，暨其於本院審理中自陳之智識程度、家庭生活、經
    濟狀況及檢察官求刑之意見(詳見本院卷第231、233頁)等一
    切情狀，分別量處主文所示之刑，並就所處得易科罰金部分
    ，諭知易科罰金之折算標準。
四、沒收
㈠、按違禁物，不問屬於犯罪行為人與否，沒收之，刑法第38條
    第1項定有明文。查扣案如附表編號1、2所示之魷魚遊戲咖
    啡包500包、愷他命2包，經送驗結果，分別含有第三級毒品
    4-甲基甲基卡西酮、愷他命成分，業如前述，應依刑法第38
    條第1項規定均宣告沒收；另包裝上開毒品之包裝袋，因與
    其上所殘留之毒品難以析離，且無析離之實益與必要，應視
    同毒品，一併沒收之；至送驗耗損部分之毒品因已滅失，爰
    不另宣告沒收。
㈡、按犯第4條至第9條、第12條、第13條或第14條第1項、第2項
    之罪者，其供犯罪所用之物，不問屬於犯罪行為人與否，均
    沒收之，毒品危害防制條例第19條第1項定有明文。查扣案
    如附表編號7所示之行動電話1支，為被告所持用，且係供被
    告本案意圖販賣而持有第三級毒品之犯行所用，業經被告於
    本院審理中供承明確（見本院卷第231頁），爰依毒品危害
    防制條例第19條第1項規定，於被告所犯如事實欄一㈡部分所
    示罪刑項下，予以宣告沒收。
㈢、按供犯罪所用、犯罪預備之物或犯罪所生之物，屬於犯罪行
    為人者，得沒收之。但有特別規定者，依其規定，刑法第38
    條第2項定有明文。查扣案如附表編號4所示之電子磅秤，為
    被告所有，且係供本案被告持有第三級毒品純質淨重5公克
    以上之犯行所用，業經被告於本院準備程序中供稱在卷(見
    本院卷第97頁)，爰依刑法第38條第2項規定，予以宣告沒收
    ；至被告扣案如附表編號3、5至6、8所示之物，因無證據證
    明與被告本案犯行相關，爰均不予宣告沒收，併此敘明。
據上論斷，應依刑事訴訟法第299條第1項前段，毒品危害防制條
例第5條第3項、第11條第5項、第17條第2項、第19條第1項，刑
法第11條、第41條第1項前段、第50條第1項第1款、第38條第1項
、第2項，判決如主文。
本案經檢察官楊士逸提起公訴，檢察官王雪鴻到庭執行職務。
中　　華　　民　　國　　111 　年　　8 　　月　 10 　　日
                  刑事第三庭    審判長法  官  鍾佩真
                                      法  官  張瑞德
                                      法  官  黃虹蓁
以上正本證明與原本無異。
如不服本判決應於收受判決後20日內向本院提出上訴書狀，並應
敘述具體理由；其未敘述上訴理由者，應於上訴期間屆滿後20日
內向本院補提理由書（均須按他造當事人之人數附繕本）「切勿
逕送上級法院」。
中　　華　　民　　國　　111 　年　　8 　　月　　10　　日
                                      書記官  陳恩慈
附錄本案論罪科刑法條：
毒品危害防制條例第5條
意圖販賣而持有第一級毒品者，處無期徒刑或10年以上有期徒刑
，得併科新臺幣700萬元以下罰金。
意圖販賣而持有第二級毒品者，處5年以上有期徒刑，得併科新
臺幣500萬元以下罰金。
意圖販賣而持有第三級毒品者，處3年以上10年以下有期徒刑，
得併科新臺幣300萬元以下罰金。
意圖販賣而持有第四級毒品或專供製造、施用毒品之器具者，處
1年以上7年以下有期徒刑，得併科新臺幣100萬元以下罰金。
毒品危害防制條例第11條
持有第一級毒品者，處3年以下有期徒刑、拘役或新臺幣30萬元
以下罰金。
持有第二級毒品者，處2年以下有期徒刑、拘役或新臺幣20萬元
以下罰金。
持有第一級毒品純質淨重10公克以上者，處1年以上7年以下有期
徒刑，得併科新臺幣100萬元以下罰金。
持有第二級毒品純質淨重20公克以上者，處6月以上5年以下有期
徒刑，得併科新臺幣70萬元以下罰金。
持有第三級毒品純質淨重5公克以上者，處2年以下有期徒刑，得
併科新臺幣20萬元以下罰金。
持有第四級毒品純質淨重5公克以上者，處1年以下有期徒刑，得
併科新臺幣10萬元以下罰金。
持有專供製造或施用第一級、第二級毒品之器具者，處1年以下
有期徒刑、拘役或新臺幣10萬元以下罰金。
附表：扣案物
編號 物品名稱 數量 備註 1 魷魚遊戲咖啡包 500包 ⒈即屏東縣政府警察局屏東分局扣押物品目錄表編號1所示(見警卷第16頁) ⒉鑑定結果： ①驗前含袋總毛重1554.94公克(包裝總重約485.19公克)、驗前總淨重約1069.75公克 ②抽檢出均含有第三級毒品4-甲基甲基卡西酮成分、純度約5% ③依抽測純質度，推估500包之驗前總純質淨重約53.48公克 2 愷他命 2包 ⒈即屏東縣政府警察局屏東分局扣押物品目錄表編號2所示(見警卷第16頁) ⒉鑑定結果：均檢出含有愷他命成分；其中1包驗前淨重26.9592公克，純度77.44%，純質淨重20.8772公克；1包驗前淨重0.5261公克 3 K盤 1個 ⒈即屏東縣政府警察局屏東分局扣押物品目錄表編號3所示(見警卷第16頁) ⒉鑑定結果：含袋初秤重189.17公克，內含刮卡；檢出愷他命成分 4 電子磅秤 1個 即屏東縣政府警察局屏東分局扣押物品目錄表編號4所示(見警卷第16頁) 5 行動電話(含門號0000000000號SIM卡1張；IPhone12、藍色) 1支 ⒈即屏東縣政府警察局屏東分局扣押物品目錄表編號5所示(見警卷第16頁) ⒉IMEI：000000000000000、000000000000000 6 行動電話(IPhone8、玫瑰金） 1支 ⒈即屏東縣政府警察局屏東分局扣押物品目錄表編號6所示(見警卷第16頁) ⒉IMEI：000000000000000 7 行動電話(IPhoneXS、白色) 1支 ⒈即屏東縣政府警察局屏東分局扣押物品目錄表編號7所示(見警卷第16頁) ⒉IMEI：000000000000000、000000000000000 8 汽車(含鑰匙一把；BMW3181、白色) 1臺 ⒈即屏東縣政府警察局屏東分局扣押物品目錄表編號8所示(見警卷第16頁) ⒉車牌號碼000-0000號